臺灣高等法院花蓮分院民事判決
                                       110年度上字第28號
上  訴  人  張美蘭  
訴訟代理人  毛仁全律師
            張百欣律師
被上訴人    龔武容  
訴訟代理人  吳漢成律師

上列當事人間請求查閱帳簿等事件，上訴人對於中華民國110年4
月14日臺灣臺東地方法院109年度訴字第106號第一審判決提起上
訴，本院於民國111年2月25日言詞辯論終結，判決如下：
    主  文
上訴駁回。
第二審訴訟費用由上訴人負擔。
    事實及理由
壹、程序方面
    按原告於判決確定前，得撤回訴之全部或一部，為民事訴訟
    法第262條第1項前段所明定，依同法第463條規定，於第二
    審程序準用之。查，上訴人於原審請求查閱荳荳假期國際開
    發股份有限公司（下稱荳荳假期公司）帳簿之訴，經原審判
    決敗訴後，上訴人提起上訴，惟於本院準備程序中撤回該項
    之訴，是本院審理範圍並未包括上開部分。又上訴人於原審
    請求查閱凱悅大飯店帳簿之訴部分，經原審以訴顯無理由而
    判決駁回（原審卷第59頁、第63頁至第67頁）後，上訴人提
    起上訴，由本院另案審理，也非本案審理範圍。
貳、實體方面
一、上訴人主張略以：
　　㈠兩造於民國102年8月初口頭成立合夥契約，共同經營事業
      華大大飯店股份有限公司（下稱華大大飯店），並約定由
      上訴人出資新台幣（下同）256萬200元（上訴人業於102
      年8月8日、同年9月9日分別匯款200萬元、56萬200元至華
      大大飯店帳戶）。嗣於103年9月2日，兩造與訴外人即其
      他合夥人陳孟宗(已更名為陳宇群)、陳森木簽訂「華大大
      飯店股份有限公司不動產所有權聲明書」（下稱華大大飯
      店不動產所有權聲明書，或逕稱聲明書），就合夥財產即
      華大大飯店持有之門牌號碼台東縣○○市○○路000號0樓及4
      樓房地（坐落地號為台東市○○段00000號，建號為同段000
      00號、00000號，下稱○○路000號0樓或0樓房地，合稱○○路
      000號房地），約定出資、持分及合夥事務執行。然上訴
      人嗣後調閱相關謄本，查悉華大大飯店於105年3月15日以
      買賣為原因，將上開合夥財產○○路000號房地所有權移轉
      登記為荳荳假期公司所有。
　　㈡依據荳荳假期公司及華大大飯店不動產所有權聲明書（原
      審卷第23頁、第39頁）以及兩造不爭執之手寫會議記錄內
      容（原審卷第20頁），兩造間確有合夥或合資關係：
　    ⒈按合資契約係雙方共同出資完成一定目的之契約；而合
        夥乃二人以上互約出資以經營共同事業之契約，二者均
        係契約當事人共同出資，雙方就出資及獲利比例均按約
        定定之，差異僅在合夥以經營共同事業為特點，則就性
        質不相牴觸部分，非不得類推適用民法合夥之相關規定
        ，以定合資人間之權義歸屬……」（最高法院107年度台
        上字第576號、最高法院107年度台上字第2070號判決意
        旨參照）。
　    ⒉查兩造間雖未明文約定有合夥契約存在，然於尋求投資
        約定之初，被上訴人口頭再三表示為合夥投資事業。而
        依兩造不爭執之手寫會議紀錄第7點所載「荳荳假期自1
        04年元月份起恢復依營業額百分之卅分紅。本款紅利更
        正為百分之廿五（陳孟宗、龔武容、張美蘭、陳森木並
        於該項簽名）」（原審卷第20頁），顯見上訴人與被上
        訴人間就荳荳假期公司確有合夥事業關係，否則為何非
        屬公司股東之上訴人可分配荳荳假期公司之營業額作為
        利益分配，且特地由兩造於該條款旁加以簽名確認？
    　⒊縱上訴人無法舉證證明合夥契約之存在，然依華大大飯
        店不動產所有權聲明書（原審卷第39頁）亦足以確認兩
        造間至少為合資契約，而得類推適用合夥之規定。
    ㈢合夥事業之型態並未有所限定，以公司型態作為兩造合夥 
      事業並無不可：
　　　⒈按「稱合夥者，謂二人以上互約出資以經營共同事業之
        契約。」民法第667條第1項定有明文，又該規定僅謂經
        營共同事業，並未限制合夥事業之種類，更未禁止合夥
        關係存續中所為設立公司行為，故合夥契約所謂經營共
        同事業當然可包括籌組公司，至於登記出資額或股份多
        寡，僅係公司法為達公示目的所為行政規定，與合夥人
        內部間權利義務如何分配，乃屬二回事，不得因合夥事
        業之種類係設立公司即遽認原合夥關係於公司設立後即
        歸於消滅。是合夥人與公司間成立三邊關係，合夥人分
        別與公司間，依照公司法令決定公司與股東之權利義務
        ；但合夥人間則屬合夥關係，並以合夥契約為其依據。
        準此，公司發起人為籌備公司設立所為之行為，因而發
        生之權利義務，於公司設立登記以後，固應歸由公司行
        使及負擔；然公司發起人或股東間若內部欲以合夥方式
        共同經營公司之共同事業而成立合夥契約，則成立前述
        之三邊關係，發起人或股東間合夥關係於公司設立後並
        未歸於消滅。
　　　⒉又經營旅館業，除依法辦妥公司或商業登記外，並應向
        地方主管機關申請登記，領取登記證後，始得營業。旅
        館業管理規則第4條第1項定有明文。是以，經營一般旅
        館業者，必須已完成公司或商業登記，始得營業。兩造
        自101年起即以共同出資、持分購買不動產方式合夥經
        營荳荳假期公司及華大大飯店事業，該事業項目包括一
        般旅館業，故以公司型態作為兩造間經營合夥事業之內
        容，自無不可，也符合法令要求。
    ㈣被上訴人為華大大飯店之實質負責人：
　    ⒈被上訴人於原審準備程序稱：其為實際負責人，可隨時
        查閱置於會計師處之華大大飯店相關帳冊，且若法官判
        准，相關帳冊均可提供予上訴人查閱（原審卷第92頁至
        第95頁）等語，已為自認。雖被上訴人於原審言詞辯論
        期日間撤銷自認，卻未舉證證明自認錯誤或如何與事實
        不符（原審卷第266頁），難認生撤銷自認效力。
　    ⒉被上訴人（於110年5月6日之前）雖非華大大飯店形式上
        登記負責人及董事，竟可隨時查閱於會計師保管之帳簿
        表冊，可見被上訴人自認其為華大大飯店之實際負責人
        ，應屬真實。
　    ⒊且上開會議記錄更稱被上訴人為「龔董」，足證被上訴
        人實為兩造合夥事業之合夥執行人，不因以公司或商號
        之組織型態經營合夥事業而有別。
    ㈤被上訴人既為華大大飯店之實際負責人，並於110年5月6日
      登記為公司負責人，掌管合夥事業之相關帳務資料憑證，
      為執行合夥事務之合夥人，竟未依華大大飯店不動產所有
      權聲明書約定，擅自將合夥財產○○路000號房地處分，侵
      害上訴人權益。爰依民法第675條規定或類推適用該規定
      ，訴請被上訴人提出華大大飯店之財產狀況、會計帳簿、
      財務報表及各項會計憑證予上訴人查閱。
    ㈥聲明：
      ⒈原判決關於駁回上訴人後開第二項之訴部分廢棄。
　    ⒉被上訴人應提出華大大飯店（統一編號：00000000)營業
        年度102年至108年之財產狀況及會計帳簿、財務報表及
        各項會計憑證予上訴人査閱。
　　　⒊第一、二審（確定部分除外）訴訟費用由被上訴人負擔
        。
二、被上訴人答辯略以：
    ㈠兩造間非合夥關係：
　    ⒈觀華大大飯店不動產所有權聲明書內容，均無出現合夥
        字樣，股東名簿中亦無上訴人，又從原審法院109年度
        訴字第107號上訴人請求被上訴人返還荳荳假期公司出
        資500萬元之事件，可知荳荳假期公司不動產所有權聲
        明書僅為「借款」證明，兩造亦談妥借款償還並已和解
        給付，故兩造非為合夥關係。
　    ⒉且合夥事業未必保證獲利，自不可能出具必定獲利之協
        議書，故上訴人提出手寫會議記錄所載「紅利百分之廿
        五」分紅，既未能於每年年度決算及按獲利分配紅利，
        與民法第676條、第677條之合夥決算及分配損益不合。
         何況，上訴人亦未支付相關稅額及貸款，自無從為分
        配利益而請求查閱非屬合夥事業之會計帳簿、財務報表
        等文件。
　  ㈡被上訴人固曾於原審109年10月20日準備程序中自認為華大
      大飯店之實際負責人，然隨後於109年12月8日準備程序中
      業已依民事訴訟法第279條第3項以自認與事實不符（原審
      卷第125頁），撤銷自認，上訴人故意捨此不提，僅提及
      前準備程序被上訴人曾自認為由，提起上訴，顯無理由。
　  ㈢華大大飯店不動產所有權聲明書係由上訴人繕打内容後，
      交付予所謂共同出資購買人簽名。此經證人陳宇群（即聲
      明書中之陳孟宗，後改名為陳宇群)於另案偵查中證稱「
      當時張美蘭要求簽這些文件，所以伊就跟陳森木、被告說
      簽一簽，對大家都有保障」等語可知。
　  ㈣依華大大飯店之公司登記名稱為「股份有限公司」，並非
      合夥，股東名簿上亦未出現過上訴人之名，又據上訴人於
      原審準備程序中稱「原告訴訟代理人毛仁全律師：原告在
      形式上不是公司股東」、「（被告龔武容非華大大飯店之
      董事，兩造是否不爭執？）原告訴訟代理人毛仁全律師：
      形式上真正不爭執，實際都是由被告負責經營」（原審卷
      第94頁），上訴人已自認其非華大大飯店之股東，而被上
      訴人（110年5月6日前）亦非華大大飯店之董事，被上訴
      人自無從提供公司各項財務帳簿予上訴人。
　  ㈤華大大飯店除上開聲明書中所持有○○路000號房地外，尚在
      105年以後逐年購買台東市○○段000-0、000-00、000-00、
      000-00等地號土地，並在其上興建同段00000、00000、00
      000、00000、00000等建號即門牌號碼台東市○○路000號、
      ○○路000巷0號、○○路000巷0號0樓、0樓、0樓等房屋，上
      開不動產均與上訴人無關，亦非聲明書所載之標的。足證
      上訴人僅係因被上訴人借得資金共同購買○○路000號房地
      ，豈能因此擴大解釋稱其「合夥」參與華大大飯店之股份
      ，甚至欲查閱華大大飯店營業帳簿。
　  ㈥答辯聲明：
      1.上訴駁回。
      2.第二審訴訟費用由上訴人負擔。
三、兩造不爭執事項（本院卷第92頁至第101頁、第222頁至第22
    3頁）：
　　㈠荳荳假期公司不動產所有權聲明書（原審卷第23頁）部分
      ：
      ⒈兩造不爭執其形式上之真正，內容如下：
　      ⑴荳荳假期公司（統編：00000000）持有台東市○○路000
          號（台東市○○段地號：000、000、000、000-0、000
          、000-0、000-00、000-00、000-0、000-00，建號：
          0000、00000），係由甲方龔武容君、乙方陳孟宗君
          、丙方張美蘭君等叁人出資購買並共同持分，持分比
          例為：
          甲方三分之一
          乙方三分之一（陳孟宗君出資新臺幣伍佰萬元整）
          丙方三分之一（張美蘭出資新臺幣伍佰萬元整）
        ⑵以上不動產若有任何出售、出租、提供銀行擔保融資
          及其他任何用途均須以上肆位（為「參位」之誤）持
          有人開會決議之。
        立約人：
          荳荳假期公司、負責人陳紅妝
          甲方：龔武容  
          乙方：陳孟宗  
          丙方：張美蘭  
        中華民國103年9月2日
　　  ⒉立約人欄「荳荳假期公司、負責人陳紅妝」係由龔武容
        以自己名義簽名於該欄位之上。
　　  ⒊上訴人已為出資（原審卷第95頁）。
    ㈡華大大飯店不動產所有權聲明書（原審卷第15頁、第39頁
      ）部分：
      ⒈兩造不爭執其形式上之真正，內容如下：
        ⑴華大大飯店（統編：00000000）持有○○路000號房地，
          係由甲方龔武容君、乙方陳森木君、丙方陳孟宗君、
          丁方張美蘭君等肆人出資購買並共同持分，持分比例
          為：
          甲方百分之二十五
　　      乙方百分之二十五（陳森木君出資新臺幣貳佰伍拾                     陸萬零貳佰元整）
          丙方百分之二十五（陳孟宗君出資新臺幣貳佰伍拾                     陸萬零貳佰元整）
          丁方百分之二十五（張美蘭君出資新臺幣貳佰伍拾                     陸萬零貳佰元整）
       ⑵以上不動產若有任何出售、出租、提供銀行擔保融資及
         其他任何用途均須以上肆位持有人開會決議之。
       立約人：
          華大大飯店、負責人黃梅花
          甲方：龔武容
          乙方：陳森木
          丙方：陳孟宗
          丁方：張美蘭
       中華民國103年9月2日
    ⒉立約人欄「華大大飯店、負責人黃梅花」，係由龔武容以
      自己名義簽名於該欄位之上。
　　⒊上訴人已為出資（原審卷第95頁）。
　㈢原審卷第20頁手寫會議紀錄，兩造不爭執其形式上之真正，
    其中第7點記載：「荳荳假期自104年元月份起恢復依營業額
    百分之卅分紅。本款紅利更正為百分之廿五（陳孟宗、龔武
    容、張美蘭、陳森木並於該項簽名）」。
　㈣華大大飯店（統一編號00000000）係102年5月6日核准設立，
    原登記代表人為黃梅花，董事分別為訴外人林誌藝、陳孟宗
    ，監察人為訴外人陳太倉，嗣後變更代表人為龔倍嬋，監察
    人為龔武容，110年5月6日再變更龔武容為代表人。
　㈤○○路000號房屋於84年1月17日辦理建物所有權第一次登記，
    華大大飯店於102年9月9日以買賣為登記原因取得所有權，
    嗣105年3月15日以買賣為原因，於105年4月13日移轉登記為
    荳荳假期公司所有，其中○○路000號0樓房屋於110年2月3日
    以買賣為登記原因移轉為全齡管理顧問有限公司所有，再於
    110年8月25日因合意解除契約，而回復登記為荳荳假期公司
    所有。○○路000號房屋坐落之地號土地目前登記為訴外人王
    彩衣、張寗嬋、程麗文、鍾菊珠、劉秋月、林玫秀、林呈聰
    、劉秋菊、湯秀玲、楊秀桃、張麗雪、廖芳梅、吳漢明、楊
    士芬、李惠珠、謝春子、楊廖來春、張森泉、陳倩慧、陳淑
    如、陳李春德、連永成、陳銘讚、莊蔡秀美、吳子奇、蔡太
    吉、鍾孟宏、許月枝、蕭王秀妹、湯秀蘭、陳秋英、鄧雅云
    、賴淑芳、馮克昌、紀平英、許秀玲、許巧鈴、吳子和、龔
    倍嬋、李南光、李彪光、余思蒨、陳信昌、莊金菊、李華峰
    、李珊芳、黃國書、龔倩瑩、陳怡蓁、李彥輝、李翌綺、張
    紅燕、荳荳假期公司、新灣開發有限公司、楊娟娟、吳麗纓
    、慕沙國際有限公司、芶宏光、芶宏明、芶宏忠、芶宏誠等
    人共有。
四、本案爭點（本院卷第223頁至第224頁）：
    ㈠上訴人主張兩造與訴外人間成立合夥契約，約定華大大飯
      店為合夥之事業經營，有無理由？
    ㈡承上，如無理由，兩造間就上開公司○○路000號房地之出資
      是否為合資或借款契約？
    ㈢上訴人主張適用或類推適用民法第675條規定，請求被上訴
      人交付上開公司之會計簿冊等供其查閲，有無理由？
五、本院之判斷：
    ㈠兩造間就華大大飯店事業經營並未成立合夥契約：
　    1.按合夥，係指二人以上互約出資以經營共同事業之契約
        ；前項出資，得為金錢或其他財產權，或以勞務、信用
        或其他利益代之；金錢以外之出資，應估定價額為其出
        資額，未經估定者，以他合夥人之平均出資額視為其出
        資額，民法第667條規定甚明。是以合夥人就如何出資
        、對金錢以外之出資如何估定其價額，以及共同事業為
        何，均必須確實約定，始得成立合夥契約（最高法院95
        年度台上字第1933號民事判決意旨參照）；又按合夥之
        成立，雖不以訂立書據為必要，然當事人間仍須就如何
        出資及所營之共同事業為何，加以約定，否則該合夥契
        約即不能成立（最高法院94年度台上字第1029號判決意
        旨參照）；因此，合夥契約之成立雖不以訂立書據為必
        要，然各合夥人間應如何出資及所經營共同之事業為何
        ，係合夥契約成立必要之點，自須對之有明確之約定。
        上訴人主張兩造間成立合夥契約，既為被上訴人所否認
        ，並以前開情詞置辯，上訴人即應就此有利於己之事實
        負舉證責任。
　    2.上訴人主張兩造間成立合夥契約乙節，固據其提出華大
        大飯店不動產所有權聲明書（原審卷第15頁、第39頁）
        為證。惟觀諸上開聲明書記載「華大大飯店持有○○路00
        0號房地，係由甲方龔武容君、乙方陳森木君、丙方陳
        孟宗君、丁方張美蘭君等肆人出資購買並共同持分，持
        分比例為：甲方百分之二十五、乙方百分之二十五（陳
        森木君出資新臺幣貳佰伍拾陸萬零貳佰元整）、丙方百
        分之二十五（陳孟宗君出資新臺幣貳佰伍拾陸萬零貳佰
        元整）、丁方百分之二十五（張美蘭君出資新臺幣貳佰
        伍拾陸萬零貳佰元整）。…以上不動產若有任何出售、
        出租、提供銀行擔保融資及其他任何用途均須以上肆位
        持有人開會決議之」等內容，僅約定由上訴人與其他出
        資人出資購買華大大飯店所持有之○○路000號房地及共
        同持分之比例，除未就華大大飯店事業經營之「合夥」
        關係為隻字片語，亦未就共同事業之經營為確實之約定
        ，甚且對○○路000號房地亦未如合夥財產約定為「公同
        共有」（蓋合夥財產，為合夥人全體之公同共有，各公
        同共有人對公同共有物，並無所謂應有部分），是依上
        開聲明書約定之內容尚難認兩造間就華大大飯店有合夥
        契約關係存在。
　    3.上訴人提出與上開聲明書出資額相符之國泰世華商業銀
        行匯出匯款憑證影本2紙（原審卷第40頁、第41頁）， 
        可證明上訴人確實有匯款256萬200元給華大大飯店，並
        因該筆出資而共同持有華大大飯店名下○○路000號房地
        不動產，約定上訴人持分比例為25%之事實。惟觀諸華
        大大飯店係於「102年5月6日」核准設立，有公司設立
        變更登記表可稽（原審卷第33頁至第38頁、第55頁至第
        56頁），上開出資匯款時間為「102年8月8日」、「102
        年9月9日」，即知上訴人係在華大大飯店核准設立3、4
        月後始匯款予華大大飯店，又華大大飯店於「102年9月
        9日」因買賣取得大同路141號3、4樓房屋所有權（參原
        審卷第251頁、第255頁地籍異動索引），適與上訴人第
        2筆匯款時間相合。是以，本件華大大飯店設立登記後
        ，上訴人及其他出資人方合資購買○○路000號房地，嗣
        於「103年9月2日」簽立上開聲明書，重申上訴人及其
        他出資人對○○路000號房地之持分權利。依上開時序可
        知，華大大飯店設立在先，上訴人及其他出資人合資購
        買○○路000號房地在後，則上訴人主張兩造約定已設立
        登記之華大大飯店為其等合夥事業之契約，要無可採。
  　　4.況查，華大大飯店除上開聲明書中所持有○○路000號房
        地外，尚在105年以後逐年購買台東市○○段000-0、000-
        00、000-00、000-00等地號土地，並在其上○○同 段000
        00、00000、00000、00000、00000等建號即門牌號碼台
        東市○○路000號、○○路000巷0號、○○路000巷0號0樓、0
        樓、0樓等房屋，有上開土地及建物第一類登記謄本（
        本院卷第227頁至第261頁）可參。足證上訴人與華大大
        飯店牽涉者僅有○○路000號房地財產而已。倘上訴人主
        張兩造係約定以華大大飯店「股份有限公司」之型態為
        其等合夥事業，則華大大飯店名下之財產亦應為合夥財
        產，並為上訴人及其他出資者公同共有，然何以上開不
        動產均登記為華大大飯店所有，並未見上訴人另有出資
        購買上開不動產並約定為（公同）共有或持分比例之情
        ，故上訴人提出之匯款憑證及聲明書等證，至多僅能證
        明其有出資購買登記華大大飯店名下之○○路000號房地
        並共有持分之事實而已。
  　　5.上訴人復提出手寫會議紀錄（原審卷第20頁）、荳荳假
        期凱悅大飯店（下稱凱悅大飯店）合夥契約書（原審卷
        第87頁），援為兩造就華大大飯店有合夥契約之證明。
        惟查：
　　　　⑴上開會議紀錄討論的標的為「新大大飯店」及「荳荳
          假期公司」，與「華大大飯店」毫無關係，自無依該
          會議紀錄第7點「荳荳假期自104年元月份起恢復依營
          業額百分之卅分紅。本款紅利更正為百分之廿五（陳
          孟宗、龔武容、張美蘭、陳森木並於該項簽名）」之
          記載，援為上訴人亦得就華大大飯店為上開分紅之主
          張。
　　　　⑵上開合夥契約書記載：「茲有甲方龔武容、乙方陳森
          木君、丙方陳孟宗君、丁方張美蘭君等肆人合夥經營
          位於台東市○○街00號知本溫泉的凱悅大飯店（所經營
          房間數壹佰貳拾叁間），由甲方負責經營，採不記帳
          之方式，甲方每月依營收額百分之三十為股東分紅。
          甲方分配比例為百分之七十，乙方分配比例為百分之
          十（陳森木君投資新台幣叁佰萬元整），丙方分配比
          例為百分之十（陳孟宗君投資新台幣叁佰萬元整），
          丁方分配比例為百分之十（張美蘭君投資新台幣叁佰
          萬元整）」、「每月營業額如未達壹佰萬元（含）整
          則不提撥分配額」等內容，僅要求每月營業額達100
          萬元以上時，無論盈虧，提撥30%營收額作為股東分
          紅，而未就分擔、分享事業所生損益之「合夥」事項
          等必要之點為約定，自無從認定有共同事業之經營，
          且該合夥契約書約定之標的為「凱悅大飯店」，亦與
          「華大大飯店」無關，無從遽以推認兩造就華大大飯
          店亦成立合夥契約。
　　　⒍至上訴人主張被上訴人於102年8月、9月間曾會算華大大
        飯店相關經營之契稅、增值稅等，並請求上訴人負擔4
        分之1，益徵兩造間為合夥關係，固提出臺東縣稅務局1
        02年契稅繳款書及102年9月9日國泰世華商業銀行匯出
        匯款憑證為證（原審卷第281頁至第282頁），惟上開契
        稅繳款書之不動產係坐落臺東市○○路000號「0樓之0」
        ，納稅義務人為「陳森木」，與本件華大大飯店名下○○
        路000號「0、0樓」房地無涉，是上訴人就此之舉證，
        亦難採為對上訴人有利之認定。　
　　　⒎基上，上訴人未能舉證證明其與被上訴人間就華大大飯
        店有互約出資以經營共同事業之合意，亦未能證明兩造
        間就合夥契約如何出資、出資額之確定及如何分擔損 
        失已有確實之約定。因此，上訴人主張兩造間就華大大
        飯店有合夥關係存在，即非可採。
　　㈡上訴人就華大大飯店名下○○路000號房地出資並約定持分比
      例，應為合資或共同出資之無名契約： 
　　  查上訴人曾因被上訴人處分荳荳假期公司及華大大飯店名
      下共有之財產，認被上訴人涉有背信罪嫌，而提出刑事告
      訴之案件，經臺灣臺東地方檢察署以110年度偵字第2649
      、2650、2651號為不起訴處分、臺灣高等檢察署花蓮檢察
      分署110年度上聲議字第356號駁回上訴人再議確定，有處
      分書（本院卷第155頁至第176頁）可稽。經調取該刑事案
      卷，查核相關人供證如下：
　　　⒈被告龔武容於偵查中稱：陳孟宗跟告訴人借錢給伊，由
        伊去投資荳荳假期公司及其他案子，他們不是股東，告
        訴人與陳孟宗投資荳荳假期公司的○○路房地部分已經還
        了，只剩下紅利部分沒有處理（本院卷第201頁）。華
        大大飯店沒有實際經營旅館業務，只是投資不動產，告
        訴人跟陳孟宗都有投資，由伊用華大大飯店名義買賣不
        動產（本院卷第202頁）。伊有依凱悅大飯店合夥契約
        書給付盈餘30%做為股東紅利，並將其中10%給付給告訴
        人，是後來陸客沒來臺灣，沒有辦法給付紅利，告訴人
        才說要退出（本院卷第204頁）。○○路不動產原本在華
        大大飯店名下，只有繳利息，沒有繳本金，後來寬限期
        到期，伊有問陳森木、陳孟宗、告訴人要不要負責利息
        ，他們說不要，所以只好改在荳荳假期公司名下，再去
        貸款借新還舊，這中間有一段時間陳森木說要過在他名
        下，也有過在他名下，後來因為稅金、利息負擔很重，
        所以又登記回來等語（本院卷第210頁）。
　　　⒉證人陳宇群（更名前為陳孟宗）於偵查中證稱：伊等是
        從凱悅大飯店開始，這間飯店是由被告龔武容經營，伊
        於99年間入股1/10，並且兼任總經理，後來陳森木也覺
        得不錯而入股1/10，接著告訴人也說想投資，伊就將告
        訴人介紹給被告龔武容，告訴人匯款股金500萬元給被
        告龔武容，取得全部股份1/10，伊等約定營收在100萬
        元以下不分紅，100萬元以上，伊會扣除管銷費用後，
        依股份比例分紅。後來因為生意很好，被告龔武容就提
        議再去買華大大飯店土地、高雄新大大飯店建物等不動
        產。荳荳假期公司名下○○路房地部分，陳森木沒有參加
        ，伊與被告龔武容、告訴人間有約定每人投資500萬元
        ，由被告龔武容蓋商場，不管盈虧、不看帳，被告龔武
        容要給我們500萬元利潤跟還本金。華大大飯店名下○○
        路000號房地不動產部分，約定4人共同出資2成自備款
        買土地、建物，每人出資1/4，也就是256萬200元，其
        餘都要貸款，用何人名義貸款，是授權被告龔武容處理
        ，並約定由被告龔武容改成飯店準備營業，後來陸客沒
        有來，就卡住沒有談下一步怎麼投資，伊與告訴人都沒
        有幫忙支付○○路房地不動產貸款及利息，伊也沒有幫忙
        處理○○路不動產貸款及利息，告訴人跟陳森木應該也沒
        有幫忙貸款及利息。伊於103年以前是荳荳假期公司總
        經理，104年有分紅，直到105年陸客沒來生意不好，一
        個月收不到100萬元，所以沒分紅，伊與陳森木也沒分
        到，被告龔武容有依不動產所有權聲明書通知伊等開會
        ，但是開會就是要出資，伊等不想再出資，所以都沒有
        去開會，被告龔武容已經歸還○○路不動產部分之500萬
        元本金等語（本院卷第206頁至第212頁）。
　　　⒊證人陳森木於偵查中亦證稱：陸客沒來後荳荳假期公司
        生意不好，就沒有分紅，貸款及利息都是由被告龔武容
        處理，也沒有約定○○路房地不動產、○○路房地不動產要
        登記在何人名下，○○路不動產原本是登記伊名下，但是
        貸款都是被告龔武容處理，後來伊覺得太麻煩就請被告
        龔武容移轉出去等語（本院卷第212頁至第214頁）。
　　　⒋由上可知，上訴人應係由於荳荳假期公司經營之凱悅大
        飯店之投資收益頗佳，而援用相同之模式，繼續參與被
        上訴人所主導荳荳假期公司名下○○路房地不動產及華大
        大飯店名下○○路000號房地，上訴人與其他出資人共同
        出資購買上開不動產，均不負擔嗣後之貸款及利息支出
        ，且由上開聲明書內容，即知上訴人對上開不動產擁有
        持分比例25%，非僅單純借款予被上訴人，但兩造間尚
        未就不動產持分以外為任何給付報酬之協議，應堪認定
        。
 　 ㈢上訴人請求交付華大大飯店之會計簿冊等供其查閲，應無
      理由：
　　　⒈按民法第675條規定「無執行合夥事務權利之合夥人，縱
        契約有反對之訂定，仍得隨時檢查合夥之事務及其財產
        狀況，並得查閱賬簿。」，其立法理由謂「民律草案第
        806條理由謂合夥人既屬合夥中之一人，雖無執行合夥
        業務之權，而於合夥業務及其財產之狀況，應使其有檢
        查權，縱合夥契約有反對之訂定，亦為無效。蓋合夥之
        業務，在達合夥人共同之目的，非如是，則目的不能達
        也。故設本條以明示其旨」。次按，約定共同出資取得
        財產，未約定經營共同事業者，僅屬合資或共同出資之
        無名契約，惟倘約定按出資比例分配損益，仍與合夥契
        約性質類似，非不得類推適用民法合夥之相關規定，以
        定合資人間之權義歸屬，然此應限定於出資取得之財產
        範圍內，得檢查該等財產狀況及查閱相關簿冊，並不及
        於其他與合資或共同出資目的達成無關之事務。
　　　⒉查兩造就華大大飯店事業經營並無合夥關係，已如前述
        ，故上訴人依民法第675條規定，請求被上訴人交付華
        大大飯店之會計簿冊等供其查閲，其前提要件不存在，
        應無理由。
　　　⒊上訴人主張兩造間至少為合資契約關係部分，另觀諸上
        訴人及其他出資人與被上訴人於「103年9月2日」同日
        簽署之文件計有「荳荳假期公司不動產所有權聲明書」
        、「華大大飯店不動產所有權聲明書」、「凱悅大飯店
        合夥契約書」等件，佐以證人陳宇群於前開刑事偵查中
        證述：荳荳假期公司及華大大飯店不動產所有權聲明書
        以及凱悅大飯店合夥契約書均是上訴人要求簽立的，所
        以伊就跟陳森木、被告龔武容說簽一簽，對大家都有保
        障等語（本院卷第207頁），即知華大大飯店名下○○路0
        00號房地部分，僅依上訴人請求，曾於103年9月2日簽
        立上開聲明書，重申各出資人對該房地之持分比例，並
        未如凱悅大飯店出資部分另簽立合夥契約書，約定營業
        額達100萬元以上，不論盈虧，依一定比例分紅。由此
        可見，華大大飯店名下○○路000號房地各出資人僅約定
        共有持分，並未就持分以外另為給付報酬之協議。此外
        ，上訴人提出之手寫會議紀錄亦無從援為得就華大大飯
        店營業額分紅之證明，業如前述，故上訴人就登記在華
        大大飯店名下之○○路000號房地應僅有持分權利，堪予
        認定。
  　　⒋上訴人及其他出資人因合資購買○○路000號房地而取得持
        分比例25%，得依該持分比例分受利益及承受負擔，並
        於變價時依該持分比例分配取償，上訴人對於○○路000
        號房地之權利義務，核與華大大飯店營業損益無涉，自
        無僅因上開不動產登記在華大大飯店名下，即要求被上
        訴人提供非合資或合夥經營之華大大飯店之財產狀況、
        會計帳簿、財務報表及各項會計憑證予上訴人查閱。故
        上訴人主張類推適用民法第675條規定，請求被上訴人
        交付華大大飯店之會計簿冊等供其查閲，亦無理由。
六、綜上所述，上訴人依民法第675條或類推適用該規定，請求
    被上訴人提出華大大飯店營業年度102年至108年之財產狀況
    及會計帳簿、財務報表及各項憑證予上訴人查閱，為無理由
    。原審為上訴人敗訴之判決，及駁回其假執行之聲請，並無
    不合。上訴意旨指摘原判決不當，求予廢棄改判，為無理由
    ，應予駁回。
七、本件事證已臻明確，兩造其餘攻擊防禦方法及舉證，核與判
    決結果不生影響，爰不逐一論述、審究，併此敘明。
據上論結，本件上訴為無理由，依民事訴訟法第463條、第449條
第1項、第78條，判決如主文。
中　　華　　民　　國　　111 　年　　3 　　月　　18　　日
                  民事庭審判長法  官  林信旭
                              法  官  顏維助
                              法  官  劉雪惠
以上正本係照原本作成。
如不服本判決，應於收受送達後20日內向本院提出上訴書狀，其
未表明上訴理由者，應於提出上訴後20日內向本院補提理由書狀
（均須按他造當事人之人數附繕本）。上訴時應提出委任律師或
具有律師資格之人之委任狀；委任有律師資格者，另應附具律師
資格證書及釋明委任人與受任人有民事訴訟法第466條之1第l項
但書或第2項（詳附註）所定關係之釋明文書影本。如委任律師
提起上訴者，應一併繳納上訴審裁判費。
中　　華　　民　　國　　111 　年　　3 　　月　　18　　日
                              書記官  林鈺明
附  註：
民事訴訟法第466條之1（第1項、第2項）：
對於第二審判決上訴，上訴人應委任律師為訴訟代理人。但上訴
人或其法定代理人具有律師資格者，不在此限。
上訴人之配偶、三親等內之血親、二親等內之姻親，或上訴人為法人、中央或地方機關時，其所屬專任人員具有律師資格並經法院認為適當者，亦得為第三審訴訟代理人。